【裁判字號】    95,交聲,184
【裁判日期】    950503
【裁判案由】    聲明異議
【裁判全文】
臺灣高雄地方法院交通事件刑事裁定    95年度交聲字第184號
 原處分機關  交通部公路總局高雄區監理所
 異  議  人  甲○○
上開異議人即受處分人因違反道路交通管理處罰條例案件，對於
交通部公路總局高雄區監理所於民國95年2 月17日所為之處分（
原處分字號：高監自裁字裁80-N00000000號）聲明異議，本院裁
定如下：
    主      文
異議駁回。
    理      由
一、聲明異議意旨係以：聲明異議人接獲裁決書，所舉發之違規
    事實為使用註銷之駕駛執照駕車，但異議人並不知駕照已被
    註銷，當時異議人因子女學籍之故，將戶籍遷往朋友住處，
    故未曾接獲監理所之罰單，致遭註銷駕照，爰依法聲明異議
    。
二、按汽車駕駛人未領有駕駛執照駕車者，汽車駕駛人處新台幣
    （下同）六千元以上一萬二千元以下之罰鍰，並當場禁止該
    汽車駕駛人繼續駕駛及扣留其車輛牌照，道路交通管理處罰
    條例第21條第1 項第1 款定有明文。次按法院受理有關交通
    事件，準用刑事訴訟法之規定；又送達文書，除本章有規定
    外，準用民事訴訟法之規定；送達於應受送達人之住居所、
    事務所或營業所行之；且送達於住居所、事務所或營業所不
    獲會晤應受送達人者，得將文書交付與有辨別事理能力之同
    居人或受僱人，道路交通管理處罰條例第89條，及刑事訴訟
    法第62條；民事訴訟法第136 條第1 項前段及第137 條第1
    項分別定有明文。
三、原處分意旨則以：受處分人即異議人甲○○於民國94年12月
    3 日上午10時50分許，駕駛車號5262－XA號自用小客車，行
    經大寮鄉○○街13號前之道路口時，因發生車禍，經報警處
    理，執勤員警始發現異議人所使用之駕駛執照已於91年3 月
    30日遭註銷，而當場掣製舉發通知單交予異議人簽名後收受
    ，惟異議人未於94年12月18日即應到案日期前繳納罰鍰，乃
    依道路交通管理處罰條例第21條第1 項第1 款之規定，裁處
    異議人罰鍰新台幣一萬二千元等情，有高雄縣政府警察局舉
    發違反道路交通管理事件通知單、交通部公路總局高雄區監
    理所95年2 月17日高監自裁字裁80-N00000000號裁決書、送
    達證書各1 件可稽（見本院卷第9 頁、第10頁、第11頁）。
四、經查，異議人之戶籍地址原設高雄縣大寮鄉○○街42巷8號4
    樓，於94年8 月29日始變更戶籍址為高雄縣大寮鄉○○街15
    號，嗣於94年10月31日戶籍則遷入高雄縣鳳山市○○○路48
    巷4 號之事實，業據異議人坦承不諱（見本院卷第34頁），
    並有高雄縣鳳山市第一戶政事務所95年3 月27日鳳一戶字第
    0950003231號函覆異議人之全戶戶籍謄本1 份在卷可稽（見
    本院卷第18頁）。異議人前於88年1 月31日上午8 時14分許
    ，駕駛車號US－0576號自用小客車行經高雄市○○路、覺民
    路口闖紅燈，經高雄市政府警察局交通大隊照相後逕行舉發
    ，裁處罰鍰三千六百元，並記違規點數3 點，且限於90年3
    月14日前繳納，如未繳納，則自90年3 月15日起易處吊扣駕
    駛執照3 個月，如未繳送駕駛執照者，則自90年3 月30日起
    易處吊銷，並逕行註銷駕駛執照，該裁決書於90年2 月15日
    送達異議人之戶籍地即高雄縣大寮鄉○○街42巷8 號4 樓，
    並由異議人戶籍地之大廈管理員馮森群代為收受，嗣因異議
    人未依裁決書所定時限到案辦理繳納罰鍰或易處吊扣駕駛執
    照手續，故由交通部公路局高雄區○○○○道路交通管理處
    罰條例第65條規定，自90年3 月30日起易處註銷甲○○之駕
    駛執照等情，有卷附高雄市政府警察局88年3 月10日（88）
    高市警刑交相字第0800-90107380 號舉發違反道路交通管理
    事件通知單1 紙、相片2 幀、交通部公路局高雄區監理所90
    年2 月12日高監五字第駕裁00-00000000 號裁決書1 份、送
    達證書1 紙及交通部公路總局高雄區監理所95年3 月29日高
    監自字第0950014484號函1 件足憑（見本院卷第25頁、第26
    頁、第29頁、第24頁、第22頁），異議人辯稱：前開交通部
    公路局高雄區監理所90年2 月12日高監五字第駕裁00-00000
    000 號裁決書雖向其戶籍地（高雄縣大寮鄉○○街42巷8 號
    4 樓）送達，惟管理員向伊表示已將裁決書退回云云，顯與
    事實不符，殊非可採。交通部公路局高雄區監理所於90 年2
    月12日所掣製之裁決書既已合法郵寄送達於異議人之戶籍址
    ，並交由有辨別事理能力之大廈管理員（即受僱人）收受，
    其送達程序於法核無不合。異議人辯稱，其因子女就學之便
    始設籍於高雄縣大寮鄉○○街42巷8 號4 樓，伊平日並未居
    住戶籍地，而不知駕照已遭註銷云云置辯，顯無理由。原處
    分機關依法註銷其駕駛執照，自屬有據。至本件異議所涉交
    通部公路總局高雄區監理所95年2 月17日高監自裁字第裁80
    -N00000000號違反道路交通管理事件裁決書所為裁決，係基
    於異議人前已遭註銷駕駛執照後，仍續予使用該已註銷駕駛
    執照駕駛自用小客車，而依道路交通管理處罰條例第21條第
    1 項第1 款規定加以裁罰，係屬合法。故本件異議人所陳上
    情於法無據，為無理由，應予駁回。
五、據上論斷，應依道路交通案件處理辦法第19條，裁定如主文
    。
中    華    民    國    95    年    5     月    3     日
                  交通法庭      法  官  賴文姍
上開正本證明與原本無異。
如不服本裁定，應於裁定送達後5日內，向本院提出抗告狀。
中    華    民    國    95    年    5     月    3     日
                                書記官  王高山


司法院資訊處製作；財團法人民間司法改革基金會備份。
